【裁判字號】    98,再,15
【裁判日期】    980827
【裁判案由】    損害賠償
【裁判全文】
臺灣高等法院臺中分院民事判決  98年度再字第15號
再審原告    長榮海事工程有限公司
法定代理人  丙○○○
再審原告    乙○○
再審被告    丁○○即黃共澹）.
            甲○○
上列當事人間損害賠償事件，再審原告對於中華民國97年11月26
日本院95年重訴更（三）字第3號確定判決、本院88重訴字第27
號判決、最高法院92年度台上字第1336號、98年度台上字第782
號確定裁定提起再審之訴，判決如下：
    主  文
再審之訴駁回。
再審訴訟費用由再審原告負擔。
    事  實
一、本件再審意旨略以：
（一）本案本院88年3月31日85年度上易字第2462號刑事判決，
      與本院91年08月21日88年度重訴字第27號民事判決以及本
      院97年度ll月25日95年度重訴更(三)字第3號民事判決，以
      上判決互相之間，其判決內容並不一致，且有判決不備理
      由或理由矛盾或適用法則不當等情形。確有足生影響於判
      決之重要證據漏未審酌之事由，而得為再審茲先列表說明
      再詳細陳述臚列於後:
    1.本院97午度ll月25日95年度重訴更(三)字第3號民事判決有
      關養殖鰻魚部份判決理由:
    (1)按當事人主張有利於己之事實者，就其事實有舉證之責任
      。民事訴訟法第277條第一項前段定有明文。又民事訴訟
      如係由原告主張權利者，應先由原告負舉證之責，若原告
      先不能舉證，以證實自己主張之事實為真實，則被告就其
      抗辯事實即令不能舉證，或其所舉證據尚有疵累，亦應駁
      回原告之請求（最高法院17年上字第917號判例足供參照
      ）。
    (2)…前述長榮公司於84年9月6日至9日進行系爭工程之抽砂
      填土量，並不足以覆蓋原告（即再審被告，下同）之養殖
      池，倘丁○○養殖之鰻魚因此死亡，衡情鰻魚之屍體應會
      浮出水面，而丁○○之住所離養殖池亦非遙遠，發現養殖
      池遭破壞之際，理當趕緊將魚貨撈起、採收，但丁○○並
      未為此行為，殊與常情有違。…並無養殖鰻魚。
    (3)至證人鄭添發固證稱黃共澹曾向伊購買鰻魚苗…惟彼等所
      為證言，雖能證明丁○○有購買鰻苗及出售鰻魚之事實，
      但並無法證明於前開抽砂填土時，丁○○在系爭土地上仍
      留有鰻魚，…。
    (4)丁○○並未提出積極證據證明其於上揭抽砂填土時，確受
      有養殖鰻魚之損害，從而其請求被告連帶賠償此部分之損
      害，即有未洽。
    (5)以上判決否定原告丁○○自稱有養殖鰻魚不實之謊言，其
      判決理由，可適用同區域原告自稱養殖虱目魚、蝦、蟳、
      西施舌及蛤蜊等養殖物。換言之，同區域各種條件皆相同
      情形之下，養殖鰻魚不成立，其他如虱目魚、蝦、蟳、西
      施舌及蛤蜊等養殖亦是不成立，否則其判決理由，相互之
      問必產生齟齬及矛盾現象。
（二）本院第27號民事判決，以原告黃共澹以簡單土堤圍築混合
      養殖蝦、蟳（其他虱目魚、西施舌及蛤蜊並未註明有否圍
      堤），然後佐以彰化縣88年徵收土地水產養殖物查估基準
      ，台灣農家要覽著作，計算價值。但原審並未查明以下情
      形:
    1.因系爭土地其位置依照中央大學空照圖，及行政院農業委
      員會84年9月19日空照圖顯示係位於海水覆蓋區域。每日
      海水在系爭土地上漲退潮各二次，漲潮高度達四米以上，
      退潮則有約負一米以下。海水漲潮高度超過原告自稱養殖
      池土堤高度約1.5米，水產卷殖物會隨海水潮流而流失，
      依常理並不能養殖鰻魚、虱目魚、蝦、蟳等養殖物。
    2.西施舌與其他貝類養殖物相同，皆有斧足可自由活動，會
      隨海水潮流、如無圍網等防逃設施設備，則西施舌會在大
      海中流失，為防止其流失，甚至有加設多層圍網，以減小
      圍網間隙，防止西施舌等貝類逃脫，依照李龍雄先生編著
      水產養殖學其中第三章貝類之淺海養殖稱：「概言之，圍
      尼龍網之目的主要在防止文蛤（西施舌）流失，其次才係
      考慮防止敵害之侵入，通常圍雙層網者其內層主要在防止
      蟹類之侵入及文蛤（西施舌）之流失，而外層則在防止大
      型雜魚之侵入。」，但經查於上開空照圖及現場證實皆未
      設置圍網等防流失設備，原告自稱於88年3月間開始以粗
      放式之方法放養西施舌每公頃之產量為7500公斤收成。時
      間長達一年半，18個月，548天。在廣闊海上自稱養殖會
      流動之西施舌而沒有圍網等防流失設備，西施舌依常理會
      自然流失。
    3.且依照行政院農業委員會水產試驗所（以下稱水產所）98
      年6月4日農水試海字第0982291659號函說明二之（一）…
      養殖西施舌…當棲息環境（沙土表面水體水質）條件強烈
      改變（如缺氧或鹽度變化），沙土中之貝類無法適應…找
      機會逃離（隨海流流移）不良環境。系爭土地上開工前即
      有作水質檢測。依台灣省水產試驗所水產檢驗報告書及行
      政院農業委員會水產試驗所88年12月24日，八八農水試養
      字第5552號函說明二，以所示的檢驗內容並不適合養殖，
      也及西施舌等養殖物因水質不良，不適合養殖，無法從事
      養殖。
    4.另依水產所農水試海字第0982291659號函說明二之（二）
      稱: 具有潛沙性貝類長時間處於不良環境之下，…撐不住
      即死在沙土中。定期從沙土中撈起貝類，開殼檢視殼內肉
      量，當肉含量愈來愈少，可能會死在沙土中。換言之，如
      有西施舌之存在，死亡後其貝殼仍然存在, 不會消失。如
      原告自稱有西施舌養殖或西施舌受損, 不論係當天或現在
      ，如有西施舌死亡之貝殼仍然會存在於原告自稱養殖區範
      圍內並沒有消失，其實際受損情形可以計算出來。但本院
      95年度重訴更(三)字第3號民事判決（原審第7頁第13行至第
      10頁第4行止），對於西施舌部分，在系爭土地上是否存
      在？其數量計算之依據為何? 皆缺乏科學論理法則論證，
      證明在系爭土地上有養殖西施舌或西施舌有受損實際數量
      ，任憑原告丁○○、甲○○信口開河、憑空主張其有養殖
      西施舌並採每公頃七仟五佰公斤計算，並不真實，與本院
      第27號民事判決採用每甲240公斤計算，兩相比較，相差
      有30倍以上，並無客觀一致標準，正確方式應以實際西施
      舌死亡受損所留下貝殼數量為計算標準，才為適當。
    5.由上開李龍雄先生所編著可知在沒有圍網等防逃設備之下
      西施舌就會隨海流失。而另依水產所農水試海字第098229
      1659號函及農水試養字第5552號函可證並不適合養殖。在
      其前提已足時，當然所作判斷結果，不合常情及論理法則
      ，有違民事訴訟法第496條、第497條之規定。因此應請准
      再審。且原告亦應依民事訴訟法第277條第一項規定：按
      當事人主張有利於己之事實者，就其事實有舉證之責任，
      但原告自始至終皆未提出有養殖或有養殖物受有損毀之證
      據，原審漏未斟酌此部份，即有民事訴訟法第497條規定
      ：「其經第二審確定之判決，如就足影響於判決之重要證
      物，漏未斟酌。」應請准予再審。
（三）本院第2462號刑事判決，判決理由，不具客觀，也未採具
      體實證, 任憑原告一面之詞，率爾作成判斷。由民事庭依
      客觀事實認定，否定刑事庭認為原告有養殖鰻魚之不實主
      張，就知確有可議之處。在刑事判決後，由中央大學及行
      政院農業委員會所提供空照圖、中華工程施二日報表，經
      濟部彰濱工業區線西西一區第二期造地工程圖、施工順序
      圖、填沙量計算表、抽沙量統計表、施工照片、及現場人
      員吳建華、Mr.Vis、黃益貴作證無養殖，甚至原告也自承
      ，被告協力廠商抽沙填方施工處離原告自稱之養殖地有l
      公里以上，其距離無法損害其養殖，也未有損害之事實。
      因此被告將再檢具刑事庭之後，所有採集之物證，證明在
      系爭土地上無養殖亦無損害之事實，甚至將影響刑事庭判
      決之原告變造、偽造之照片，再向本院刑事庭提起再審。
（四）原告曾向本院民事庭及刑事庭提出系爭上地上有魚池及建
      築物照片之證物，經查證及空照圖比對，原告所提照片根
      本係變造或偽造的，現場沒有如原告所提照片之建築物及
      養殖池。由原告所提照片與現場比對就知係偽造的，因靠
      海邊道路係戰備道路，已全部覆蓋柏油路面但原告所提照
      片係土石路面，且現場沒有二層式建築物，由照片所攝影
      日期為84年9月14日就已否定原告所稱現場於84年9月7日
      至84年9月8日期間一夕全部掩埋之謊言。原告刻意以假的
      資料，誤導本院刑事庭88年3月31日85年度上易字第2462
      號之判決，（聲請人也將再檢具原告變造偽造之物證再向
      本院刑事庭提出再審）為此根據原告所提變造、偽造之物
      證，依據民事訴松法第496條第九款規定:「為判決基礎之
      證物係偽造或變造者」提出再審之訴。
（五）且證人中華工程公司現場工程師吳建華作證時稱: 「通常
      在我們施工前，我們會貼公告，他們在我們剷平之前收走
      。」協力廠商柏斯卡利士現場施工經理Mr.Vis稱:「現場
      沒有養殖。」原告所提證人黃益貴稱：「填沙前一、二年
      就已經沒有養殖了」。由以上證詞可知在系爭土地上已沒
      有西施舌養殖。甚且原告甲○○自承：「抽砂的水管距離
      我的養殖池約有l公里遠」，原告丁○○自承：「上訴人
      施工抽沙工程的處所在853地號以南五百公尺」，由以上
      證詞及參酌空照圖被告施工地點，根本沒有損毀原告自稱
      之養殖物，也因現場沒有西施舌等養殖，也沒有損毀西施
      舌等養殖物之情事，與侵權行為致損害須賠償之要件不符
      。原審之判決，有民事訴訟法第496條第一款：「適用法
      規顯有錯誤者」及第二款「判決理由與主文顯有矛盾者」
      相違背之情形。
（六）再審聲請人於本件聲明：（一）最高法院98年度台上字第
      782號民事裁定判決廢棄。（二）最高法院92年度台上字
      第1336號民事裁定判決廢棄。（三）台灣高等法院台中分
      院95年度重訴更（三）字第三號民事裁定判決廢棄。（四
      ）台灣高等法院台中分院88年度重訴字第27號民事裁定判
      決廢棄。（五）原判決關於命被告（即再審原告）連帶給
      付原告丁○○（即再審被告）1,606,783元，連帶給付甲
      ○○（即再審被告）1,219,487元及被告長榮海事工程有
      限公司自87年3月7日起，被告乙○○自86年3月9日起，均
      自清償日止，按年息百分之5計算之利息。（前審88年重
      訴字第27號判決被告應連帶給付黃共澹1,762,211元本息
      、甲○○67,200元）。該部分訴訟費用暨假執行均廢棄。
      （六）上開廢棄部分，再審被告（即原告）之訴及該部分
      假執行之聲請均駁回。（七）再審及前審訴訟費用由再審
      被告負擔。
二、按再審之訴，應於30日之不變期間內提起，前項期間自判決
    確定時起算，判決於送達前確定者，自送達時起算，民事訴
    訟法第500條第1項、第2項前段定有明文。本件損害賠償事
    件，經本院以95年度重訴更(三)第3號判決後，再審原告不服
    提起第三審上訴，已遭最高法院98年度台上字第782號裁定
    駁回在案，是本院95年度重訴更(三)第3號判決，於最高法院
    駁回再審原告之第三審上訴時始告確定，而再審原告係於98
    年5月21日收受上開最高法院裁定，有送達證書附最高法院
    卷宗可稽，再審原告於98年6月22日提起本件再審之訴，依
    上開說明，其提起再審之訴，已遵守不變期間，合先敘明。
三、再審原告主張原確定判決有民事訴訟法第496條第1項第1款
    ：「適用法規顯有錯誤」、第496條第1項第2款：「判決理
    由與主文顯有矛盾」、第496條第9款：「為判決基礎之證物
    係偽造或變造者」、第497條：「其經第二審確定之判決，
    如足以影響於判決之重要證物，漏未斟酌」等之再審理由，
    提起本件再審之訴。茲就再審原告所主張之再審事由是否有
    理由，論述如下：
    經查：
（一）有關民事訴訟法第496條第1項第1款所謂「適用法規顯有
      錯誤」部分：
      按民事訴訟法第496條第1項第1款所謂適用法規顯有錯誤
      者，係指確定裁判所適用之法規顯然不合於法律規定，或
      與司法院現尚有效之大法官會議解釋，或最高法院尚有效
      之判例顯然違反者而言，不包括認定事實錯誤、漏未審酌
      證據、取捨證據失當之情形在內（最高法院60年台再字第
      170號、63年台上字第880號判例、71年度台再字第209號
      判決參照）。本件再審原告主張：本院確定判決適用法規
      顯有錯誤，係根本沒有損毀原告自稱之養殖物，也因現場
      沒有西施舌等養殖，也沒有毀損西施舌等養殖物之情事，
      以前開判決與侵權行為損害賠償之要件不合云云。
      經查：
      原確定判決已於事實及理由欄五、得心證之理由（一）審
      酌認定系爭土地於系爭工程抽砂填土之前，原告確有養殖
      之水產養殖物無訛，被告辯稱系爭土地上，並無魚塭養殖
      云云，即無足採（見原確定判決第5至6頁），是原審確已
      對乙○○即再審原告毀損系爭土地內再審被告所有之水產
      養殖物詳為論述。次查：再審原告雖於再審聲請狀提出原
      審並未查明等諸多情形（見再審原告所提民事聲請狀第6
      至11頁），然此係就再審被告已否盡舉證之責、原確定判
      決取證認事當否等多所指摘，惟此無非涉及事實審法院取
      捨證據及認定事實之職權行使，要與適用法規顯有錯誤者
      有間。再審原告以原確定判決有民事訴訟法第496條第1項
      第1款所定之再審事由，提起再審之訴，尚難謂合。
（二）有關民事訴訟法第496條第1項第2款「判決理由與主文顯
      有矛盾」之部分：
      惟所謂判決理由與主文顯有矛盾者，係指判決依當事人主
      張之事實，認定其請求或對造抗辯為有理由或無理由，而
      於主文為相反之諭知而言；且須判決理由與主文相抵觸為
      顯然者，始足當之（最高法院80年台再字第130號判例參
      照）。再審原告雖以：本院88年3月31日85年上易字第246
      2號刑事判決，與本院91年8月21日88年重訴字第27號民事
      判決以及本院97年11月25日95年度重訴更(三)字第3號民事
      判決，以上判決互相之間，其判決內容並不一致，且有理
      由矛盾等情形。又，再審原告另以：原確定判決有關養殖
      鰻魚部分判決理由否定原告丁○○自稱有養殖鰻魚不實之
      謊言，其判決理由，可適用同區域原告自稱養殖虱目魚、
      蝦、蟳，西施舌及蛤蜊等養殖物，即同區域各種條件皆相
      同情形之下，養殖鰻魚不成立，其他如虱目魚、蝦、蟳、
      西施舌及蛤蜊等養殖亦是不成立，否則其判決理由，相互
      之間必產生齟齬及矛盾現象等語。
      經查：
      本院上開確定判決主文係命再審原告應再連帶給付再審被
      告1,606,783元，而其判決理由內則分別認定如下：
    1.本件丁○○養殖鰻魚部分，判決理由認定如下：
      因丁○○並未提出積極證據證明其於上揭抽砂填土時，確
      受有養殖鰻魚之損害，從而其請求被告連帶賠償此部分之
      損害，即有未洽，自難准許（見原確定判決第10至11頁）
      。
    2.本件丁○○養殖虱目魚、蝦、蟳，西施舌及蛤蜊等養殖物
      部分，判決理由認定如下：
    (1)本件丁○○養殖西施舌部分：
      依證人曾天護證稱：「於八十三年農曆三月半左右，丁○
      ○分二次買了四十一萬左右，前後幾天而已，總價為四十
      一萬元之西施舌貝」、「我賣給他一粒西施貝苗是零點八
      五元，以前賣過一粒一點五元」等語（重訴字卷(一)第115
      、116頁），是丁○○購買之西施貝苗應約四百餘萬粒；
      再依卷附前述楊鴻禧先生所著西施舌一文其中記載：「種
      苗放養密度每甲一百萬至二百萬粒，需視水中藻量的供應
      量來決定施放的密度」（重訴字卷(二)第38頁），丁○○所
      購入之西施貝苗，顯不足以放養其所稱十一公頃（十一．
      三四一甲）之養殖池。又證人黃添丁證稱：「（訂貨後如
      何送貨？）我到丁○○的養殖池載貨．．．西施舌約三、
      四甲地，養殖池面積是我約略估計」等語（重訴字卷(一)第
      106頁）。是依丁○○所購買之西施貝苗數量及黃添丁之
      證言，足證丁○○之西施舌養殖池面積，應非十一公頃，
      而應以四甲（三．八七九六八公頃）為當。（見原確定判
      決第8頁）
    (2)本件丁○○養殖蝦、蟳之部分：
      丁○○主張其在上揭地號土地養殖鰻魚二公頃，並稱魚池
      二十四小時均有人看守（重訴字卷(一)第88頁），原確定判
      決稽諸證人黃益貴證稱：丁○○在系爭土地上有養魚蝦及
      鰻魚，面積約一甲等語（重訴字卷(三)第58頁至第60頁），
      上開證言與丁○○所主張其在系爭土地上養殖饅魚約二公
      頃，已有不同，而一般養殖方式均為蝦、蟳混養，此由丁
      雲源先生著草蝦養殖一文即可得證（重訴字卷(四)第117頁
      ，此文編於台灣農家要覽第217頁至第220頁），應認丁○
      ○養殖一甲（約為０．九六九九二公頃）之蝦、蟳而已，
      並無養殖鰻魚。（見原確定判決第10至11頁）。
    3.是原確定判決對於再審被告是否有養殖鰻魚、蝦、蟳、西
      施舌之事實，依當事人所舉各項事證，以其經驗法則，於
      判決理由欄個別詳細敘明認定之理由，惟此無非涉及事實
      審法院心證取捨證據、及認定事實之職權行使，核再審原
      告上開等語所辯，乃純係對法院就事實之認定之職權行使
      有所爭執，並非確定判決有判決主文與理由矛盾違法之具
      體情事。退萬步言，又，民事訴訟乃獨立刑事審判之外，
      民事判決不受刑事判決之拘束，迭經最高法院著有判例，
      再審原告以本院88年3月31日85年上易字第2462號刑事判
      決與原確定判決有判決內容不一致作為該項再審事由之主
      張，容有誤會。至更審前之第二審判決即本院88年重訴字
      第27號判決，業經最高法院廢棄發回，已不能發生判決之
      效力，再審原告執本院88年重訴字第27號判決認有判決不
      一致、理由矛盾而有本項再審事由，亦有未恰。且依原確
      定判決主文命再審原告應給付再審被告之金額。核其判決
      理由及判決主文，均為相同之認定，並無判決理由與主文
      顯有矛盾之情形。再審原告以上開主張本件有民事訴訟法
      第496條第1項第2款所定之再審事由，提起再審之訴，自
      難謂可採。
（三）有關民事訴訟法第496條第1項第9款所謂「為判決基礎之
      證物係偽造或變造」部分：
      按以為判決基礎之證物係偽造或變造者，對於確定之終局
      判決提起再審之訴，以宣告有罪之判決已確定，或因證據
      不足以外之理由，而不能為有罪之確定判決者為限，此觀
      民事訴訟法第496條第1項第9款、第2項之規定自明。經查
      再審原告係以為判決基礎之證物即再審被告曾向本院民事
      庭、刑事庭提出係爭土地上有魚池及建築物照片之證物，
      經查證及空照圖比對，再審被告所提之「照片」係經偽造
      或變造為由提起再審，惟查：再審原告未證明該照片係屬
      偽造，有經宣告有罪之判決已確定，或其刑事訴訟不能開
      始或續行非因證據不足所致，再審原告僅以：84年5月23
      日及84年10月16日之現場照片以及行政院農業委員會林務
      局之空照圖比對，再審被告所提照片係變造、偽造，意圖
      讓本院民刑事庭法官相信再審被告有養殖池，進而有養殖
      海產，甚至有海產養殖物有受損情事云云，然依前揭之說
      明，自不符合此項得提起再審之訴之事由。
（四）有關民事訴訟法497條：「其經第二審確定之判決，如足
      以影響於判決之重要證物，漏未斟酌，提起再審之訴」、
      第498條：「為判決之基礎之判決，如有前二項規定情形
      者，得據以對於該判決提起再審之訴。」部分：
      按民事訴訟法第497條所謂就足以影響於判決之重要證物
      漏未斟酌，係指前第二審言詞辯論終結前，已經存在並已
      為證據聲明之證據，而第二審法院並未認為不必要而仍忽
      略證據聲明未為調查，或已為調查而未就其調查之結果予
      以判斷者而言。若已在前判決理由中說明其不必要之證據
      ，或說明就調查之結果並不能為有利原告之事實判斷，則
      為已加以斟酌，不得作為再審理由。又民事訴訟法第497
      條所謂就足以影響於判決之重要證物漏未斟酌，係指足以
      影響判決基礎之重要證物，雖在前訴訟程序業已提出，然
      未經確定判決加以斟酌，或忽視當事人聲明之證據而不予
      調查，或就依聲請或依職權調查之證據未為判斷而言。申
      言之，該項證物如經斟酌，原判決將不致為如此之論斷，
      若縱經斟酌亦不足影響原判決之內容，或原判決曾於理由
      中說明其為不必要之證據者，均與本條規定之要件不符。
      且，民事訴訟法第497條所謂證物，不包含證人在內（最
      高法院29年上字第696號判例意旨參照）。
      經查：
    1.再審原告主張：原確定判決就證人中華工程公司吳建華作
      證時稱：「通常在我們施工前，我們會貼公告，他們在我
      們剷平之前收走。」、證人協力廠商柏斯卡利士現場施工
      經玉里Mr.Vis稱: 「現場沒有養殖」、原告所提證人黃益
      貴稱: 「填沙前一、二年就已經沒有養殖了。」由以上證
      詞可知在系爭土地上已沒有西施舌養殖等語。
      惟查：再審原告所舉前開辯詞為證人之陳述，並非屬「證
      物」，依上開判例，是再審原告所稱前開辯詞尚不足以構
      成再審理由。
    2.又，再審原告另主張：依照中央大學空照圖及行政院農業
      委員會空照圖顯示係位於海水覆蓋區域，水產養殖物會隨
      海水潮流而流失，依常理並不能養殖、且依李龍雄先生編
      著水產養殖學第三章可知未設置圍網，理應會自然流失、
      又依照行政院農業委員會水產試驗所（以下稱水產所）98
      年6月4日農水試海字第0982291659號函說明二之（一）…
      養殖西施舌... 當棲息環境（沙土表面水體水質）條件強
      烈改變（如缺氧或鹽度變化），沙土中之貝類無法適應…
      找機會逃離（隨海流流移）不良環境、再依台灣省水產試
      驗所水產檢驗報告書及行政院農業委員會水產試驗所88年
      12月24日八八農水試養字第5552號函說明二，以所示的檢
      驗內容並不適合養殖，也及西施舌等養殖物因水質不良，
      不適合養殖，無法從事養殖、另依水產所農水試海字第09
      82291659號函說明二之（二）稱：具有潛沙性貝類長時間
      處於不良環境之下，…撐不住即死在沙土中。定期從沙土
      中撈起貝類，開殼檢視殼內肉量，當肉含量愈來愈少，可
      能會死在沙土中。換言之，如有西施舌之存在，死亡後其
      貝殼仍然存在，不會消失等語。然查：就再審原告所舉前
      開證物是否符合該項足以影響於判決之重要證物，漏未斟
      酌之再審事由，說明如下：
    (1)關於84年9月9日中央大學空照圖、行政院農業委員會84年
      9月19日空照圖，均附於本院卷95年重訴更(三)字第3號卷可
      查（見本院95年重訴更(三)字第3號卷第一宗第95頁、46 頁
      ）。關於「台灣省水產試驗所水產檢驗報告書」亦附於本
      院94年重訴更(二)字第2號卷可稽（見本院卷94年重訴更(二)
      字第2號第71頁）。是上開證據資料於前訴訟程序事實審
      言詞辯論終結前已存在，並業已提出於法院而受斟酌，原
      確定判決審酌後，既已於原確定判決事實及理由欄第六項
      載明：「本件事證已臻明確，兩造其餘攻擊防禦方法及舉
      證，經審酌均與判決結果無影響，爰不一一論述。」等語
      （見原確定判決第14頁），自難謂原確定判決有漏未斟酌
      再審原告所提上開證物。退一步言，縱經斟酌再審原告所
      提該等空照圖及函件亦不足以影響原確定判決之基礎，該
      等空照圖及函件即非係足以影響判決之重要證物，是原確
      定判決就再審原告所主張上開之情事縱未就此部分詳為勾
      稽，亦與足影響於判決之「重要證物漏未斟酌」之情形有
      間。
    (2)關於「行政院農業委員會水產試驗所98年6月4日農水試海
      字第0982291659號函」，此函為當時原確定判決之第二審
      言詞辯論終結前，尚未存在之證據，惟民事訴訟法第497
      條之再審事由所謂就足以影響於判決之重要證物漏未斟酌
      ，係指前第二審言詞辯論終結前，已經存在並已為證據聲
      明之證據，再審原告執此證物為本項再審理由，亦有未合
      。
    (3)關於「李龍雄水產養殖學下冊著作第五章內容」，經本院
      審閱前訴訟程序之卷證內容，再審原告於前訴訟程序並未
      提出該證物，故於此原確定判決並無重要證物漏未斟酌之
      實。
    (4)綜觀上述，原確定判決並無民事訴訟法第497條所規定，
      足以影響於判決之重要證物漏未斟酌之再審事由，亦與民
      事訴訟法第497條規定要件不符。是以，再審原告主張原
      確定判決有足以影響判決之重要證物漏未斟酌之事由，則
      不可取。
（五）至於再審聲請人其餘再審理由，均屬其對本院刑事庭85年
      度上易字第2462號判決事件之意見陳述，並非針對本院95
      年重訴更(三)字第3號確定判決有再審事由之具體事實陳述
      ，難因之認本院95年重訴更(三)字第3號確定判決有再審聲
      請人所指之再審事由。
五、綜上，再審原告依民事訴訟法第496條第1項第1款：「適用
    法規顯有錯誤」、第496條第1項第2款：「判決理由與主文
    顯有矛盾」、第496條第9款：「為判決基礎之證物係偽造或
    變造者」、第497條：「其經第二審確定之判決，如足以影
    響於判決之重要證物，漏未斟酌」等再審理由，提起本件再
    審之訴，顯無理由，爰不經言詞辯論，以判決駁回之。
六、據上論結，本件再審之訴為無理由，依民事訴訟法第502條
    第2項、第78條、第85條第1項前段，判決如主文。
中    華    民    國    98    年    8     月    27    日
                民事第二庭    審判長法  官  邱森樟
                                    法  官  謝說容
                                    法  官  蔡秉宸
以上正本係照原本作成。
如對本判決上訴，須於收受判決送達後20日內向本院提出上訴書
狀，其未表明上訴理由者，應於提出上訴後20日內向本院提出上
訴理由書（須按他造人數附具繕本）。
上訴時應提出委任律師為訴訟代理人之委任狀。具有民事訴訟法
第466條之1第1項但書或第2項之情形為訴訟代理人者，另應附具
律師及格證書及釋明委任人與受任人有該條項所定關係之釋明文
書影本。
                                    書記官  洪麗華
中    華    民    國    98    年    8     月    28    日
                                                      Ｖ


司法院資訊處製作；財團法人民間司法改革基金會備份。
